【裁判字號】    97,訴,88
【裁判日期】    970423
【裁判案由】    違反毒品危害防制條例
【裁判全文】
臺灣花蓮地方法院刑事判決                97年度訴字第88號
公  訴  人  臺灣花蓮地方法院檢察署檢察官
被      告  甲○○
                    （現於臺灣花蓮監獄執行中）
上列被告因違反毒品危害防制條例案件，經檢察官提起公訴（97
年度毒偵字第50號、97年度毒偵字第82號），被告於準備程序中
就被訴事實為有罪之陳述，由本院合議庭裁定改依簡式審判程序
審理，並判決如下：
    主  文
甲○○犯施用第一級毒品罪二罪，均累犯，各處有期徒刑柒月，
應執行有期徒刑拾壹月。
    事  實
一、甲○○前因施用毒品案件，經法院裁定令入勒戒處所觀察、
    勒戒後，認有繼續施用毒品之傾向，經同法院裁定令入戒治
    處所強制戒治1 年，於民國91年1 月14日交付保護管束期滿
    ，並由臺灣花蓮地方法院檢察署檢察官為不起訴處分確定；
    又於94年4 月間再因施用毒品案件，經法院判處應執行有期
    徒刑9 月確定，甫於95年5 月31日縮刑期滿執行完畢。詎其
    猶不知悔改，復基於施用第一級毒品之犯意，分別於96年12
    月6 日17時20分為警採尿前回溯26小時內之某時、同月25日
    10時42分為警採尿前回溯26小時內之某時，在其花蓮縣吉安
    鄉○○○○街157 號之住處內，分別施用第一級毒品海洛因各
    一次，嗣分別於同月6 日15時50分、同月25日9 時20分，在
    花蓮縣新城鄉○里路163 號國軍805 醫院門前、花蓮縣吉安
    鄉○○○○街157號之住處內為警查獲。
二、案經花蓮縣警察局吉安分局報告臺灣花蓮地方法院檢察署檢
    察官偵查起訴。
    理  由
一、上揭事實，業經被告甲○○於檢察官偵查中及本院準備程序
    、審理時坦承不諱，且被告先後二次為警所採之尿液，均經
    送往慈濟大學濫用藥物檢驗中心檢驗結果，其鴉片類之嗎啡
    皆呈陽性反應，有偵辦毒品案件涉嫌人尿液檢體採集送驗記
    錄表、慈濟大學濫用藥物檢驗中心檢驗總表各二紙在卷可稽
    按海洛因經注射入人體後，約百分之80於24小時內自尿中排
    出，一般而言，尿液中能否驗出嗎啡陽性反應與其投與量、
    投與途徑、個人體質、採尿時間及檢驗方式之靈敏度有關，
    國外曾有文獻報告注射6 毫克之海洛因鹽酸鹽，其代謝物嗎
    啡之平均可檢出時限約為26小時等情，此有行政院衛生署藥
    物食品檢驗局（81）藥檢壹字第8114885 號函釋可參。是被
    告施用海洛因之時間，應係96年12月6 日15時50分、同月25
    日9 時20分為警採尿前26小時內某時（不含為警查獲至採尿
    期間），足認被告之自白確與事實相符。被告有事實欄所示
    施用毒品之前科，亦有臺灣高等法院被告前案紀錄表一份在
    卷可參，被告於觀察、勒戒執行完畢後之五年內，已於94年
    4 月間再犯施用毒品案件。按毒品危害防制條例於92年7 月
    9 日修正公布，自93年1 月9 日施行，其中第20條、第23條
    將施用毒品之刑事處遇程序區分為「初犯」、「五年內再犯
    」、「五年後再犯」。依修正後之規定，祇於「初犯」及「
    五年後再犯」二種情形，有其追訴條件之限制，即須於初犯
    經觀察、勒戒或強制戒治釋放後，五年內均無施用毒品之行
    為，始能認其前所實施之觀察、勒戒或強制戒治已足遮斷毒
    癮，而得於五年後再犯時，再予適用初犯之規定，重行觀察
    、勒戒等程序。倘五年內已經再犯，被依法追訴處罰，縱其
    第三次（或第三次以上）施用毒品之時間在初犯釋放五年以
    後，即與「五年後再犯」之情形有別，且因已於「五年內再
    犯」，顯見其再犯率甚高，原實施觀察、勒戒或強制戒治，
    已無法收其實效，自無再經觀察、勒戒及強制戒治之必要，
    應由檢察官逕行起訴，始符新法修正之本旨（最高法院95年
    第7 次刑事庭會議決議參照）。被告前因施用毒品案件，觀
    察勒戒執行完畢釋放後五年內，又再犯施用毒品案件，並經
    依法追訴處罰，故縱本案被告所為施用毒品之二次犯行，距
    觀察勒戒執行完畢已逾五年，惟揆諸前揭說明，本次犯行即
    與毒品危害防制條例第20條第3 項所稱之「五年後再犯」有
    別，是檢察官依法追訴，於法並無不合。是以本件事證已臻
    明確，應依法論科。
二、核被告所為，均係犯毒品危害防制條例第10條第1 項施用第
    一級毒品罪。被告先後持有第一級毒品，復分別進而施用，
    其持有毒品之低度行為，應分別為施用毒品之高度行為所吸
    收，均不另論罪。被告所犯上開二次施用第一級毒品罪之間
    ，相隔有相當時日，足認其犯意各別、行為互殊，應分論併
    罰之。又被告有事實欄所列之前科紀錄及執行情形，此有臺
    灣高等法院被告前案紀錄表一份在卷可查，其受有期徒刑執
    行完畢，五年內故意再犯本件有期徒刑以上之罪，為累犯，
    應依刑法第47條第1 項之規定加重其刑。
三、爰審酌被告前已有施用毒品之前科及刑之執行，然其並未因
    而知自制，仍故態復萌，一再施用毒品，無視毒品對於自身
    健康之戕害，及國家對於杜絕毒品犯罪之禁令，惟因施用毒
    品者均具有相當程度之生理成癮性及心理依賴性，戒除不易
    ，又犯罪心態與一般刑事犯罪之本質不同，非難性較低，且
    被告已自行至國軍花蓮總醫院接受美沙酮之替代療法，犯後
    又坦承犯行，顯見被告甚有悔意之態度，並衡諸其生活狀況
    、施用毒品之手段、動機等一切情狀，就其所犯二罪各予量
    處如主文所示之刑，並合定其應執行之刑，以資警惕。
據上論斷，應依刑事訴訟法第299條第1項前段、第273條之1 第1
項，毒品危害防制條例第10條第1項，刑法第11條前段、第47 條
第1項、第51條第5款，判決如主文。
本案經檢察官孫源志到庭執行職務。
中    華    民    國    97    年    4     月    23    日
                        臺灣花蓮地方法院刑事第二庭
                                    法  官  沈培錚
上列正本證明與原本無異。
如對本判決不服，應於送達後10日內，向本院提出上訴狀。（上
訴狀應記載具體上訴理由並應抄附繕本）
中    華    民    國    97    年    4     月    23    日
                                    書記官
附錄本判決論罪之法律條文：
毒品危害防制條例第10條第1項：
施用第一級毒品者，處六月以上五年以下有期徒刑。


司法院資訊處製作；財團法人民間司法改革基金會備份。
